【裁判字號】    90,易,2754
【裁判日期】    901219
【裁判案由】    竊盜等
【裁判全文】
`O灣板橋地方法院刑事判決                          九十年度易字第二七五四號
    公  訴  人  臺灣板橋地方法院檢察署檢察官
    被      告  甲○○
右列被告因竊盜等案件，經檢察官提起公訴 (九十年度偵字第七一一八號)，本院判
決如左：
    主  文
甲○○無罪。
    理  由
一、公訴意旨略以：被告甲○○明知丙○○於民國八十九年十一月十二日下午一、二
    時許，所持有之戒指四枚（含鑽石戒指一枚、紅寶石鑽石戒指一枚、黃金戒指二
    枚）、黃金墜子一枚等物（共值新臺幣〔下同〕六十餘萬元），係丙○○自其父
    丁○○處所竊得，為來歷不明之贓物，竟於丙○○前來其所經營之臺北縣三重市
    ○○○路三七八號「來來當鋪」典當時，以二萬元之代價，將丙○○所竊得之贓
    物予以故買，再以流當之價格販售予不知情之第三人牟利，因認被告甲○○涉犯
    刑法第四百四十九條第二項之故買贓物罪云云。
二、按犯罪事實應依證據認定之，無證據不得推定其犯罪事實，又不能證明被告犯罪
    者，應諭知無罪之判決，刑事訴訟法第一百五十四條、第三百零一條第一項分別
    定有明文。次按在訴訟上用以證明事實之證據，須於通常一般之人均不致於有所
    懷疑，而得確信其為真實之程度者，始得據以為有罪之認定，倘其證明尚未達到
    此一程度，而有合理之懷疑性存在，致使無從為有罪之確信時，即應為無罪之判
    決，有最高法院七十六年台上字第四九八六號判例意旨可資參照。
三、訊據被告甲○○固坦承收受丙○○所典當之上開物品，惟堅決否認有何故買贓物
    犯行，辯稱：丙○○持上開金飾至當鋪典當時，伊曾核對其身份證件，起初渠詢
    問該金飾可典當若干，伊稱若典當可以八千元成交，丙○○未表同意即行離去，
    約莫一個鐘頭後，渠又返回當鋪，稱可否以高額典當，伊稱典當為八千元，若賣
    斷則可以二萬元成交，因丙○○表示同意，乃以二萬元成交，當時伊並不知上開
    典當物品係丙○○竊盜而得之贓物，事後因丙○○之母至當鋪稱該典當物為其子
    丙○○所竊盜，伊猶盡力將典當物找回返還予告訴人，伊實無故買贓物之不法意
    圖等語。
四、本件公訴人認被告涉有刑法第三百四十九條第二項之故買贓物罪嫌，無非以右揭
    事實，業據告訴人丁○○、同案被告丙○○指證明確，且衡諸常情，被告既從事
    典當業務，應對所典之物詳加調查來源究否正當及真偽，且同案被告丙○○年僅
    二十二歲，竟持價值六十餘萬元之物品典當，且收當後竟未給予收據，亦未於收
    當紀錄簿加以記載，收當價格亦顯低於行情，則被告甲○○顯有贓物之認識，資
    為論據。按刑法第三百四十九條第二項之故買贓物，係指行為人明知他人因財產
    犯罪所得之財物，仍故意以有償行為，取得該物之所有，因此必該行為人就該財
    物係屬贓物有所認識，始能成立本罪。經查，本件被告收當物品之來源，係同案
    被告丙○○於八十九年十一月十日晚間十、十一時許，在臺北縣三重市○○街二
    二七巷十號二樓其父親丁○○房內所竊得等情，固據同案被告丙○○於警訊、偵
    審中自承在卷，惟依一般智識經驗，有關珠寶飾品其外觀上，並無可供辨視為真
    正所有人之標識，因此縱然同案被告丙○○持價值不菲之金飾予以典當，是否足
    令收當之被告甲○○懷疑而可認係來歷不明之贓物，稍嫌率斷；其次同案被告丙○○持上開珠寶飾品至被告甲○○所經營之來來當鋪典當時，並未告知其來源或
    提出珠寶金飾之保單等情，亦據同案被告丙○○供述甚明，因之被告甲○○雖為
    當鋪業者，於無任何證明文件之情形下收當上開物品，則其對於上開珠寶金飾之
    市值、純度、真偽等，是否可以立即鑑別各該珠寶之實際價值，亦有疑問；再就
    當鋪業者一般收當過程、如何判斷典當物之合法來源等節，業據證人即當鋪公會
    理事長乙○○於本院審理中到庭證稱：客人拿東西來典當時，當舖必須先檢驗身
    份證即典當人須滿二十歲，典當的物品伊等也會注意持當人所持之物是有無問題
    ，例如男子持女用飾品來典當，有時伊等會登記台帳（帳本），任何一樣東西都
    必須登記，因為帳本必須送交至警察單位備查，故帳本上均會詳細紀錄典當者的
    資料，惟此限於典當之情形，至於賣斷，則為買賣行為，由雙方自行協議價錢，
    是否需要開立收據或登簿，並沒有強行規定，客人亦不可贖回，警察單位則無資
    料可管，因為僅有典當開當票才會登入帳本，以便日後持當人在三個月零五天贖
    回，若是超過時間就屬於流當，典當物交由當舖處理，通常當舖收到賣斷的東西
    很少，因為當舖是質借的地方，通常客人都會希望能贖回物品，（問：客人拿典
    當物來典當，價錢如何計算？）是由雙方自行協議金額，因為有時客人拿來的金
    飾不好辨識，有時當舖也會受騙，一般當鋪都用外觀及專業判斷典當物價錢，伊
    等並不是以當初購買的價錢評斷，因為可能購買者買貴了或其他原因，伊等都是
    以中古市場即該金飾能夠以多少金額賣出來計算，．．，（問：一般當舖要如何
    判斷典當物是否為贓物？）沒有辦法判定是否為贓物，除非就不收該物，有時年
    輕人來典當是說他父母親叫他來典當的。（問：是否會追查典當物來源？）不可
    能追查來源，伊可以問，但無法追查，因為根本無法預防，只要有身分證、滿二
    十歲，登簿就可以典當，至於當多少，因為當舖不想虧本，有時客戶也沒有要求
    高價，只要雙方願意就可以成立等語，是依證人上開證言可知，當鋪業者對於客
    人持典當物品典當時，雖可詢問客人持有物品之來源，設若客人有意隱瞞，則當
    鋪亦無從查知該物品來源，且客人將典當物賣斷予當鋪時，亦無開立收據、當票
    或登記帳本之強制規定，自難以被告甲○○係從事當鋪業務，即科予其應予詳加
    調查典當物品之正當來源；又告訴人丁○○雖指稱：伊所有之上開物品共價值六
    十餘萬元等語，惟該價格乃告訴人之購入價格，是否即為各該珠寶金飾之市價，
    尚無從查知，而丙○○持以典當時，亦未就各珠寶金飾之典當價格，與被告相互
    討價還價，則被告尚無從推知該珠寶金飾之購入價格，況且珠寶金飾之交易，除
    黃金飾品有其公定之市場價格外，其餘珠寶買賣並無既定之市場價格，甚而隨市
    場之供需價格有所變動，並無恆定，故而貴買賤賣或賤買貴賣之情形，不一而足
    ，更甚者上開物品並非稀有珍品，取得來源並非難事，交易金額亦難界定，因此
    縱然被告甲○○得以鑑識出上開物品價值不菲，而以低價收當之，此舉僅足認係
    其交易手段，其與丙○○間交易仍屬銀貨兩訖之買賣，自難以被告甲○○之收當
    價格顯低於告訴人丁○○所稱最初購入之價格，遂認被告甲○○對於上開物品有
    贓物之認識。是被告辯稱不知道上開物品屬贓物等語，即堪採信。是本案在客觀
    尚未達於通常一般之人均不致於有所懷疑，而得確信被告確曾犯此罪之程度，自
    有合理懷疑之存在，難以前揭罪嫌相繩。此外，復查無其他積極證據足認被告有
    何故買贓物之犯行，既不能證明被告犯罪，依法應諭知其無罪之判決。
據上論斷，應依刑事訴訟法第三百零一條第一項，判決如主文。
本案經檢察官黃正鋼到庭執行職務
中      華      民      國    九十      年     十二     月     十九     日
                                      臺灣板橋地方法院刑事第六庭
                                          法  官  徐   蘭   萍
右正本證明與原本無異。
如不服本判決，應於判決送達後十日內，向本院提出上訴狀。
                                          書記官  莊   川   億
中      華      民      國    九十      年     十二     月     十九     日


司法院資訊處製作；財團法人民間司法改革基金會備份。
